---
title: "Material Suplementario para el artículo 'Evaluación de (in)justicia distributiva en jóvenes de Centroamérica'"
author: "Martín Venegas"
date: "2/20/2022"
output: pdf_document
geometry: legalpaper
---
```{r setup, include=FALSE}
knitr::opts_chunk$set(
	echo = FALSE,
	message = FALSE,
	warning = FALSE
)
```

```{r}
# Cargar librerías

library(pacman)
pacman::p_load(tidyverse,
               table1,
               jtools,
               knitr,
               kableExtra,
               texreg)
```


```{r}

# Cargar modelos
bgen <- readRDS("output/bgn.rds")
bcr <- readRDS("output/bcr.rds")
bn <- readRDS("output/bn.rds")
bg <- readRDS("output/bg.rds")
bh <- readRDS("output/bh.rds")
bes <- readRDS("output/bes.rds")

# Cargar modelos de validación
bgen_val2 <- readRDS("output/bgn_val2.rds")
bcr_val2 <- readRDS("output/bcr_val2.rds")
bn_val2 <- readRDS("output/bn_val2.rds")
bg_val2 <- readRDS("output/bg_val2.rds")
bh_val2 <- readRDS("output/bh_val2.rds")
bes_val2 <- readRDS("output/bes_val2.rds")

# Cargar dataframes
general_reg <- readRDS("output/general_reg.rds")
costa_rica_reg <- readRDS("output/costa_rica_reg.rds")
nicaragua_reg <- readRDS("output/nicaragua_reg.rds")
guatemala_reg <- readRDS("output/guatemala_reg.rds")
honduras_reg <- readRDS("output/honduras_reg.rds")
el_salvador_reg <- readRDS("output/el_salvador_reg.rds")

# Cargar dataframes de validación
general_reg_val2 <- readRDS("output/general_reg_val2.rds")
costa_rica_reg_val2 <- readRDS("output/costa_rica_reg_val2.rds")
nicaragua_reg_val2 <- readRDS("output/nicaragua_reg_val2.rds")
guatemala_reg_val2 <- readRDS("output/guatemala_reg_val2.rds")
honduras_reg_val2 <- readRDS("output/honduras_reg_val2.rds")
el_salvador_reg_val2 <- readRDS("output/el_salvador_reg_val2.rds")

```


### Tabla 1. Bivariados de evaluaciones de justicia por frecuencia con la que se queda sin dinero para pagar la casa en Costa Rica

```{r}
table1::table1(~distribucion_de_riqueza | dinero_casa, data = costa_rica_reg) # OJO
```

\newpage 


### Tabla 2. Bivariados de evaluaciones de justicia por frecuencia con la que se queda sin dinero para pagar la casa en Nicaragua


```{r}
table1::table1(~distribucion_de_riqueza | dinero_casa, data = nicaragua_reg) # OJO
```

\newpage 

### Tabla 3. Bivariados de evaluaciones de justicia por frecuencia con la que se queda sin dinero para pagar la comida en Guatemala



```{r}
table1::table1(~distribucion_de_riqueza | dinero_comida, data = guatemala_reg) # OJO
```

\newpage 

## Tabla 4. Tabla de regresión lineal por _eliminación hacia atrás_ de las evaluaciones de justicia distributiva en Centroamerica

```{r}
export_summs(bgen, bcr, bn, bes, bg, bh,
           model.names = c("General",
                           "Costa Rica",
                           "Nicaragua",
                           "El Salvador",
                           "Guatemala",
                           "Honduras"),
           coefs = c("Pais|Nicaragua" = "paisNicaragua",
                     "Pais|Salvador" = "paisSalvador",
                     "Pais|Guatemala" = "paisGuatemala",
                     "Pais|Honduras" = "paisHonduras",
                     "Edad" = "edad",
                     "Trabajo remmunerado|Si" = "trabajo_remuneradoSí",
                     "Número de personas en la casa" = "personas_casa",
                     "Dinero Comida|Muy pocas veces" = "dinero_comidaMuy pocas veces",
                     "Dinero Comida|Pocas veces" = "dinero_comidaPocas veces",
                     "Dinero Comida|Algunas veces" = "dinero_comidaAlgunas veces",
                     "Dinero Comida|Con frecuencia" = "dinero_comidaCon frecuencia",
                     "Dinero Comida|Con mucha frecuencia" = "dinero_comidaCon mucha frecuencia",
                     "Dinero Casa|Muy pocas veces" = "dinero_casaMuy pocas veces",
                     "Dinero Casa|Pocas veces" = "dinero_casaPocas veces",
                     "Dinero Casa|Algunas veces" = "dinero_casaAlgunas veces",
                     "Dinero Casa|Con frecuencia" = "dinero_casaCon frecuencia",
                     "Dinero Casa|Con mucha frecuencia" = "dinero_casaCon mucha frecuencia",
                     "Dinero Buses|Muy pocas veces" = "dinero_busesMuy pocas veces",
                     "Dinero Buses|Pocas veces" = "dinero_busesPocas veces",
                     "Dinero Buses|Algunas veces" = "dinero_busesAlgunas veces",
                     "Dinero Buses|Con frecuencia" = "dinero_busesCon frecuencia",
                     "Dinero Buses|Con mucha frecuencia" = "dinero_busesCon mucha frecuencia",
                     "Victimas Violencia|Poco miedo" = "victimas_violenciaPoco miedo",
                     "Victimas Violencia|Miedo" = "victimas_violenciaMiedo",
                     "Victimas Violencia|Mucho miedo" = "victimas_violenciaMucho miedo",
                     "Se necesitan Org. Derechos Sexuales" = "org_dd_sexuales",
                     "Se necesitan Org. DDHH" = "org_ddhh",
                     "Se necesitan Org. Religión" = "org_religion",
                     "Se necesitan Org. Prevención Drogas" = "org_prev_drogas",
                     "Se necesitan Org. Empleo" = "org_empleo",
                     "Orgs. se crean por adultos con estudios" = "cr_org_adultos_estudio",
                     "Orgs. se crean por personas como ud." = "cr_org_pers_ud",
                     "Orgs. se crean por el gobierno" = "cr_org_gobs",
                     "Orgs se crean por las iglesas" = "cr_org_iglesias",
                     "Se valora que dirigentes recoleten fondos" = "val_org_recolecten",
                     "Se valora que dirigentes sean lideres democraticos" = "val_org_lideres",
                     "Se valora que dirigentes escuhen" = "val_org_escuchan",
                     "Se valora que dirigentes resuelvan problemas" = "val_org_resuelvan",
                     "Indice percepción situación actual" = "ind_perc",
                     "Indice percepción pasado" = "ind_perc_pas",
                     "Indice confianza instituciones" = "ind_conf_inst",
                     "Indice autoritarismo" = "ind_aut"),
           scale = TRUE
           )
```


\newpage 


## Tabla 5. Tabla de regresión lineal por _eliminación hacia atrás_ de las evaluaciones de justicia distributiva en Centroamerica (para validación)

```{r results='asis'}
tab_5 <- export_summs(bgen_val2, bcr_val2, bn_val2, bes_val2, bg_val2, bh_val2,
             model.names = c("General",
                             "Costa Rica",
                             "Nicaragua",
                             "El Salvador",
                             "Guatemala",
                             "Honduras"),
             coefs = c("Pais|Nicaragua" = "paisNicaragua",
                       "Pais|Salvador" = "paisSalvador",
                       "Pais|Guatemala" = "paisGuatemala",
                       "Pais|Honduras" = "paisHonduras",
                       "Edad" = "edad",
                       "Sexo|Hombre" = "sexoHombre",
                       "Trabajo remmunerado|Si" = "trabajo_remuneradoSí",
                       "Número de personas en la casa" = "personas_casa",
                       "Dinero Comida|Ocurrido aunque sea una vez" = "dinero_comidaOcurrido aunque sea una vez",
                       "Dinero Casa|Ocurrido aunque sea una vez" = "dinero_casaOcurrido aunque sea una vez",
                       "Dinero Buses|Ocurrido aunque sea una vez" = "dinero_busesOcurrido aunque sea una vez",
                       "Victimas Violencia|Poco miedo" = "victimas_violenciaPoco miedo",
                       "Victimas Violencia|Miedo" = "victimas_violenciaMiedo",
                       "Victimas Violencia|Mucho miedo" = "victimas_violenciaMucho miedo",
                       "Se necesitan Org. Derechos Sexuales" = "org_dd_sexuales",
                       "Se necesitan Org. DDHH" = "org_ddhh",
                       "Se necesitan Org. Religión" = "org_religion",
                       "Se necesitan Org. Prevención Drogas" = "org_prev_drogas",
                       "Se necesitan Org. Empleo" = "org_empleo",
                       "Orgs. se crean por adultos con estudios" = "cr_org_adultos_estudio",
                       "Orgs. se crean por personas como ud." = "cr_org_pers_ud",
                       "Orgs. se crean por el gobierno" = "cr_org_gobs",
                       "Orgs se crean por las iglesas" = "cr_org_iglesias",
                       "Se valora que dirigentes recoleten fondos" = "val_org_recolecten",
                       "Se valora que dirigentes sean lideres democraticos" = "val_org_lideres",
                       "Se valora que dirigentes escuhen" = "val_org_escuchan",
                       "Se valora que dirigentes resuelvan problemas" = "val_org_resuelvan",
                       "Indice percepción situación actual" = "ind_perc",
                       "Indice percepción pasado" = "ind_perc_pas",
                       "Indice confianza instituciones" = "ind_conf_inst",
                       "Indice autoritarismo" = "ind_aut"),
             scale = TRUE
)

knitreg(list(bgen,
        bcr,
        bh,
        bn,
        bes,
        bg))
```


