---
main_topsize: 0.2 #percent coverage of the poster
main_bottomsize: 0.1
#ESSENTIALS
title: '**Evaluación de (in)justicia distributiva en jóvenes de Centro-américa**'
author:
  - name: '**Juan Diego García Castro**'
    affil: 12
    main: true
    orcid: '0000-0002-9662-6547'
    twitter: JuanDiego48cr
    email: JUANDIEGO.GARCIA@ucr.ac.cr
  - name: Martín Venegas
    affil: 2
    main: true
    email: 'martin.venegas@ug.uchile.cl'
  - name: Francisco Robles Rivera
    affil: 1
  - name: Lorenzo Ramírez Cardoza
    affil: 1
affiliation:
  - num: 1
    address: Univsersidad de Costa Rica
  - num: 2
    address: Centro de Estudios de Conflicto y Coesión Social; Chile
main_fontfammily: "Helvetica"
main_findings:
  - "**Confianza en instituciones** y **falta de dinero** predicen las evaluaciones de **(in)justicia** en Centroamérica."
logoleft_name: https&#58;//coes.cl/wp-content/uploads/COES_Logo_sello1.png
logoright_name: https&#58;//accionsocial.ucr.ac.cr/sites/default/files/herramienta/imagenes/2020-12/Logo%20UCR%20transparentePNG.PNG
logocenter_name: https&#58;//raw.githubusercontent.com/brentthorne/posterdown/master/images/qr-code-black.png
output: 
  posterdown::posterdown_betterport:
    self_contained: false
    pandoc_args: --mathjax
    number_sections: false
bibliography: packages.bib
link-citations: true
poster_height: 39.37in
poster_width: 27.55in
primary_colour: "#487FD3"	
secondary_colour: "#2B2F3C"
accent_colour: "#824293"
lang: es

---

```{r, include=FALSE}
knitr::opts_chunk$set(echo = FALSE,
                      warning = FALSE,
                      tidy = FALSE,
                      message = FALSE,
                      fig.align = 'center',
                      out.width = "100%")
options(knitr.table.format = "html") 
```

# Introducción

A tres décadas de la firma de los acuerdos de paz, Centroamérica se mantiene como una región caracterizada por la extrema desigualdad y la violencia (Sandoval, 2020).  

A lo largo de los años, la literatura sobre desigualdad ha profundizado en sus componentes subjetivos, generando evidencia en regiones como Europa (Kluegel et al., 1995) y Latinoamérica (Cramer y Kauffman, 2011). Sin embargo, Centroamérica se ha caracterizado por una carencia de estudios sistemáticos sobre la región.

Este trabajo busca explorar la dimensión subjetiva de la desigualdad en Centroamérica, considerando las particularidades de la región. Dos preguntas guían el estudio: ¿Cuál es la distribución de la evaluación de (in)justicia distributiva en Centroamérica? y, ¿Cuáles son sus predictores más relevantes?


```{r, include=FALSE}
knitr::write_bib(c('posterdown', 'rmarkdown','pagedown'), 'packages.bib')
```

# Método

Datos secundarios de cinco colonias Centroamericanas (Sandoval, 2020).

El Limón en Ciudad de Guatemala, La Carpio en San José-Costa Rica, Popotlán en San Salvador-El Salvador, Nueva Capital en Tegucigalpa-Honduras y Jorge Dimitrov en Managua-Nicaragua.

Participaron 1501 jóvenes entre los 14 y 24 años (M=18,7, DE=3,1) de las cuales el 53,3% son mujeres.  

Se emplean análisis de medias y regresiones lineales con eliminación hacia atrás.


# Resultados

<font size="6">*Tabla 1. Medias de evaluaciones de (in)justicia en la distribución de riquezas por país*</font>

```{r, table1}
library(dplyr)
readxl::read_excel("../input/others/table1.xlsx") %>% 
knitr::kable(format = "html",
  #caption = "Medias de evaluacions de (in)justicia en la distribución de riquezas por país",
  align = "c",
  escape = FALSE)
```
<font size="6">Nota: La evaluación de (in)justicia distributiva se midió en un rango de 1 a 5. A mayor valor mayor justicia se evalúa.</font>


```{r include=FALSE}

datos_proc_a <- readRDS("../input/data/datos_proc_a.rds")
costa_rica_a <- readRDS("../input/data/costa_rica_a.rds")
nicaragua_a <- readRDS("../input/data/nicaragua_a.rds") 
el_salvador_a <- readRDS("../input/data/el_salvador_a.rds") 
guatemala_a <- readRDS("../input/data/guatemala_a.rds") 
honduras_a <- readRDS("../input/data/honduras_a.rds") 

# 3. 5. Regresión lineal stepwise backwards -------------------------------

# 3. 5. 1. Modelo general (toda la muestra) -----------------------------------------------

general_reg <- na.omit(datos_proc_a) # hacer una base sin NA para las regresiones

intercept_only_general <- lm(distribucion_de_riqueza ~ 1, data = general_reg) # crear base solo con interceptio

all_general<- lm(distribucion_de_riqueza ~., data = general_reg) # crear modelo de regresión con todos los predictores para hacer backward

# NOTA: Quitando horas_trabajo el modelo funciona. Queda con un n de 105. Quitando seguro_social queda con un n de 226. OJO: esas variables las excluí en el script de procesamiento, pero aquí igual apliqué un na-omit para las otras variables que contenían NA.

stargazer::stargazer(all_general, type = "text") # mostrar tabla para modelo con todos los predictores


# Elaborar modelos por backard step
backward_general<- step(all_general, direction = "backward") # crear moidelo
bgen <- summary(backward_general) # Esto muestra el modelo con mejor ajuste

# 3. 5. 2. Modelo para Costa Rica -----------------------------------------

costa_rica_reg <- na.omit(costa_rica_a) # hacer una base sin NA para las regresiones

intercept_only_costa_rica <- lm(distribucion_de_riqueza ~ 1, data = costa_rica_reg) # crear base solo con interceptio

all_costa_rica <- lm(distribucion_de_riqueza ~., data = costa_rica_reg) # crear modelo de regresión con todos los predictores para hacer backward

# NOTA: Quitando horas_trabajo el modelo funciona. Queda con un n de 105. Quitando seguro_social queda con un n de 226. OJO: esas variables las excluí en el script de procesamiento, pero aquí igual apliqué un na-omit para las otras variables que contenían NA.

stargazer::stargazer(all_costa_rica, type = "text") # mostrar tabla para modelo con todos los predictores


# Elaborar modelos por backard step
backward_costa_rica <- step(all_costa_rica, direction = "backward") # crear moidelo
bcr <- summary(backward_costa_rica) # Esto muestra el modelo con mejor ajuste

# 3. 5. 3. Modelo para Nicaragua ------------------------------------------

nicaragua_reg <- na.omit(nicaragua_a) # hacer una base sin NA para las regresiones

intercept_only_nicaragua <- lm(distribucion_de_riqueza ~ 1, data = nicaragua_reg) # hacer una base con solo el intercepto como prueba

all_nicaragua <- lm(distribucion_de_riqueza ~., data = nicaragua_reg) # crear modelo de regresión con todos los predicores para hacer backward

stargazer::stargazer(all_nicaragua, type = "text") # ver modelo de regresión con todos los predictores

# Calcular modelos por backward step
backward_nicaragua <- step(all_nicaragua, direction = "backward") # crear modelo backward
bn <- summary(backward_nicaragua) # Esto muestra el modelo con mejor ajuste

# 3. 5. 4. Modelo para El Salvador ----------------------------------------

el_salvador_reg <- na.omit(el_salvador_a) # hacer una base sin NA para las regresiones

intercept_only_el_salvador <- lm(distribucion_de_riqueza ~ 1, data = el_salvador_reg) # hacer una base con solo el intercepto como prueba

all_el_salvador <- lm(distribucion_de_riqueza ~., data = el_salvador_reg) # crear modelo de regresión con todos los predictores para hacer backward

stargazer::stargazer(all_el_salvador, type = "text") # ver modelo de regresión con todos los predictores

# Calcular modelos por backward step
backward_el_salvador <- step(all_el_salvador, direction = "backward") # crear modelo backward
bes <- summary(backward_el_salvador) # Esto muestra el modelo con mejor ajuste

# 3. 5. 5. Modelo para Guatemala ------------------------------------------
guatemala_reg <- na.omit(guatemala_a) # hacer una base sin NA para las regresiones

intercept_only_guatemala <- lm(distribucion_de_riqueza ~ 1, data = guatemala_reg) # hacer una base con solo el intercepto como prueba

all_guatemala <- lm(distribucion_de_riqueza ~., data = guatemala_reg) # crear modelo de regresión con todos los predicores para hacer backward

stargazer::stargazer(all_guatemala, type = "text") # ver modelo de regresión con todos los predictores

# Calcular modelos por backward step
backward_guatemala <- step(all_guatemala, direction = "backward") # crear modelo backward
bg <- summary(backward_guatemala) # Esto muestra el modelo con mejor ajuste

# 3. 5. 6. Modelo para Honduras -------------------------------------------

honduras_reg <- na.omit(honduras_a) # hacer una base sin NA para las regresiones

intercept_only_honduras <- lm(distribucion_de_riqueza ~ 1, data = honduras_reg) # hacer una base con solo el intercepto como prueba

all_honduras <- lm(distribucion_de_riqueza ~., data = honduras_reg) # crear modelo de regresión con todos los predicores para hacer backward

stargazer::stargazer(all_honduras, type = "text") # ver modelo de regresión con todos los predictores

# Calcular modelos por backward step
backward_honduras <- step(all_honduras, direction = "backward") # crear modelo backward
bh <- summary(backward_honduras) # Esto muestra el modelo con mejor ajuste

```

```{r,fig1, out.width="100%"}

jtools::plot_summs(bgen, bcr, bn, bes, bg, bh,
           model.names = c("General",
                           "Costa Rica",
                           "Nicaragua",
                           "El Salvador",
                           "Guatemala",
                           "Honduras"),
          
           coefs = c(##"Pais|Nicaragua" = "paisNicaragua",
                     ##"Pais|Salvador" = "paisSalvador",
                     ##"Pais|Guatemala" = "paisGuatemala",
                     ##"Pais|Honduras" = "paisHonduras",
                     ##"Edad" = "edad",
                     # "Trabajo remmunerado|Si" = "trabajo_remuneradoSí",
                     ##"Número de personas en la casa" = "personas_casa",
                     "Dinero Comida|Muy pocas veces" = "dinero_comidaMuy pocas veces",
                     # "Dinero Comida|Pocas veces" = "dinero_comidaPocas veces",
                     "Dinero Comida|Algunas veces" = "dinero_comidaAlgunas veces",
                     "Dinero Comida|Con frecuencia" = "dinero_comidaCon frecuencia",
                     "Dinero Comida|Con mucha frecuencia" = "dinero_comidaCon mucha frecuencia",
                     # "Dinero Casa|Muy pocas veces" = "dinero_casaMuy pocas veces",
                     # "Dinero Casa|Pocas veces" = "dinero_casaPocas veces",
                     # "Dinero Casa|Algunas veces" = "dinero_casaAlgunas veces",
                     # "Dinero Casa|Con frecuencia" = "dinero_casaCon frecuencia",
                     "Dinero Casa|Con mucha frecuencia" = "dinero_casaCon mucha frecuencia",
                     # "Dinero Buses|Muy pocas veces" = "dinero_busesMuy pocas veces",
                     # "Dinero Buses|Pocas veces" = "dinero_busesPocas veces",
                     # "Dinero Buses|Algunas veces" = "dinero_busesAlgunas veces",
                     # "Dinero Buses|Con frecuencia" = "dinero_busesCon frecuencia",
                     # "Dinero Buses|Con mucha frecuencia" = "dinero_busesCon mucha frecuencia",
                     # "Victimas Violencia|Poco miedo" = "victimas_violenciaPoco miedo",
                     ##"Victimas Violencia|Miedo" = "victimas_violenciaMiedo",
                     ##"Victimas Violencia|Mucho miedo" = "victimas_violenciaMucho miedo",
                     ##"Se necesitan Org. Derechos Sexuales" = "org_dd_sexuales",
                     "Se necesitan Org. DDHH" = "org_ddhh",
                     "Se necesitan Org. Religión" = "org_religion",
                     "Se necesitan Org. Prevención Drogas" = "org_prev_drogas",
                     "Se necesitan Org. Empleo" = "org_empleo",
                     ##"Orgs. se crean por adultos con estudios" = "cr_org_adultos_estudio",
                     ##"Orgs. se crean por personas como ud." = "cr_org_pers_ud",
                     ##"Orgs. se crean por el gobierno" = "cr_org_gobs",
                     ##"Orgs se crean por las iglesas" = "cr_org_iglesias",
                     ##"Se valora que dirigentes recolecten fondos" = "val_org_recolecten",
                     # "Se valora que dirigentes sean lideres democraticos" = "val_org_lideres",
                     ##"Se valora que dirigentes escuchen" = "val_org_escuchan",
                     # "Se valora que dirigentes resuelvan problemas" = "val_org_resuelvan",
                     ##"Indice percepción situación actual" = "ind_perc",
                     ##"Indice percepción pasado" = "ind_perc_pas",
                     "Indice confianza instituciones" = "ind_conf_inst"
                     # "Indice autoritarismo" = "ind_aut"),
           ),
           scale = TRUE
           )

```

<font size="6">*Figura 1. Coeficientes de regresión para evaluaciones de (in)justicia por país*</font>

# Discusión

1. El país donde más justa se considera la distribución de riquezas es Nicaragua (Tabla 1). **→ Construcción identitaria de la comunidad y relación con el gobierno.**

2. La confianza en instituciones es un factor que incide positivamente en las evaluaciones de justicia distributiva en Centroamérica. Especialmente en Costa Rica. **→ Discurso político de identidad nacional e imagen de igualdad (igual-íticos).**

3. La falta de dinero para pagar la comida y la casa también resultan relevantes en varios países centroamericanos. **→ Efecto de la privación absoluta y relativa (jóvenes en contexto de vulnerabilidad social).**

# Agradecimientos

Agradecemos el apoyo del Centro de Estudios de Conflicto y Cohesión Social-COES (ANID/FONDAP/15130009).

# Referencias

- Cramer, B. D., & Kaufman, R. R. (2011). Views of Economic Inequality in Latin America. Comparative Political Studies, 44(9), 1206–1237. https://doi.org/10.1177/0010414010392171
- Kluegel, J. R., Mason, D. S., & Wegener, B. (Eds.). (1995). Social justice and political change: Public opinion in capitalist and post-communist states. A. de Gruyter
- Sandoval, C. (2020). Demandas y expectativas de jóvenes residentes en colonias empobrecidas de Centroamérica. Estudios Centroamericanos ECA, Vol. 75 Núm. 761,  2020.
